最高法院民事裁定            一○○年度台上字第二一一五號
上  訴  人  楊蕙如
訴訟代理人  王盈智律師
被 上訴 人  楊博麟
上列當事人間請求確認繼承權不存在等事件，上訴人對於中華民
國一○○年八月十六日台灣高等法院第二審判決（一○○年度家
上字第四號），提起上訴，本院裁定如下：
    主  文
上訴駁回。
第三審訴訟費用由上訴人負擔。
    理  由
按上訴第三審法院，非以原判決違背法令為理由，不得為之。又
提起上訴，上訴狀內應記載上訴理由，表明原判決所違背之法令
及其具體內容，暨依訴訟資料合於該違背法令之具體事實，其依
民事訴訟法第四百六十九條之一規定提起上訴者，並應具體敘述
為從事法之續造、確保裁判之一致性或其他所涉及之法律見解具
有原則上重要性之理由。同法第四百六十七條、第四百七十條第
二項分別定有明文。而依同法第四百六十八條規定，判決不適用
法規或適用不當者，為違背法令；依同法第四百六十九條規定，
判決有該條所列各款情形之一者，為當然違背法令。是當事人提
起上訴，如以同法第四百六十九條所列各款情形為理由時，其上
訴狀或理由書應表明該判決有合於各該條款規定情形之具體內容
，及係依何訴訟資料合於該違背法令之具體事實。如依同法第四
百六十八條規定，以原判決有不適用法規或適用法規不當為理由
時，其上訴狀或理由書應表明該判決所違背之法令條項，或有關
判例、解釋字號，或成文法以外之習慣或法理等及其具體內容，
暨係依何訴訟資料合於該違背法令之具體事實，並具體敘述為從
事法之續造、確保裁判之一致性或其他所涉及之法律見解具有原
則上重要性之理由。上訴狀或理由書如未依上述方法表明，或其
所表明者與上開法條規定不合時，即難認為已合法表明上訴理由
，其上訴自非合法。本件上訴人對於原判決提起上訴，雖以該判
決違背法令為由，惟核其上訴理由狀所載內容，係就原審取捨證
據、認定事實，及解釋契約之職權行使所論斷，指摘其為不當，
並就原審已論斷者，泛言未論斷，而非表明該判決所違背之法令
及其具體內容，暨依訴訟資料合於該違背法令之具體事實，並具
體敘述為從事法之續造、確保裁判之一致性或其他所涉及之法律
見解具有原則上重要性之理由，難認其已合法表明上訴理由。依
首揭說明，應認其上訴為不合法。又被上訴人於民國一○○年五
月二日提出之上訴理由(六)狀二(一)，抗辯系爭遺囑第五項所記載之
保險費，係指未指定受益人，或以被保險人（兩造之被繼承人趙
妙娟）自己為受益人之保險契約給付而言（原審卷一九二頁）。
而上訴人同年七月二十日提出之民事綜合辯論意旨狀，則於事實
及理由欄第二十三項，主張依該遺囑內容觀之，應包括被繼承人
為要保人（不論受益人為何人）之保險契約給付（同上卷三一四
頁、三一五頁）。乃上訴人猶以原審（審判長）未向兩造發問或
曉諭，或使其辯論，且無視趙妙娟已另以該遺囑變更（保險契約
）受益人之指定，與保險法第一百十一條第一項之規定，及最高
法院八十五年台上字第一六七三號等判決意旨有違云云，指摘原
判決違背法令，不無誤會，應予敘明。
據上論結，本件上訴為不合法。依民事訴訟法第四百八十一條、
第四百四十四條第一項、第九十五條、第七十八條，裁定如主文
。
中    華    民    國  一○○  年   十二   月    八    日
                      最高法院民事第六庭
                          審判長法官  陳  淑  敏  
                                法官  吳  麗  女  
                                法官  簡  清  忠  
                                法官  王  仁  貴  
                                法官  陳  玉  完  
本件正本證明與原本無異
                                      書  記  官  
中    華    民    國  一○○  年   十二   月   二十   日
                                                      K